臺灣桃園地方法院刑事判決　　　　　　100年度審訴字第931號
公　訴　人　臺灣桃園地方法院檢察署檢察官
被　　　告　葉俊杉
　　　　　　吳財旺
上列被告等因違反廢棄物清理法案件，經檢察官提起公訴（100
年度偵字第10290 號），嗣於本院準備程序進行中，被告就被訴
事實為有罪之陳述，經本院告知簡式審判程序意旨，並聽取當事
人及辯護人之意見後，本院合議庭裁定由受命法官獨任依簡式審
判程序審理，並判決如下：
    主  文
葉俊杉共同未依廢棄物清理法第四十一條第一項規定領有廢棄物
處理許可文件，從事廢棄物處理，處有期徒刑壹年。
吳財旺共同未依廢棄物清理法第四十一條第一項規定領有廢棄物
處理許可文件，從事廢棄物處理，累犯，處有期徒刑壹年貳月。
    事  實
一、吳財旺前於民國83年間因殺人案件，經臺灣新竹地方法院以
    83年度訴字第193 號判決判處有期徒刑13年，上訴後，經臺
    灣高等法院以83年度上訴字第4650號判決駁回上訴，又上訴
    最高法院，嗣經最高法院以83年度台上字第6589號判決駁回
    上訴確定，於89年7 月4 日假釋併付保護管束出監，於95年
    12月19日保護管束期滿，未經撤銷假釋，其餘未執行之刑，
    以已執行論（於本案構成累犯）。葉俊杉、吳財旺均明知未
    領有廢棄物處理許可文件，不得從事廢棄物之處理，竟共同
    基於違反廢棄物清理法之犯意聯絡，於民國99年10月25日某
    時，自不知情之勤美食品股份有限公司處載運米酒發酵蒸餾
    程序產出之廢液後，由葉俊杉駕駛隆昌交通事業有限公司所
    有之車牌號碼2J-827號之營業貨運曳引車搭載吳財旺，將上
    開廢液載運至桃園縣新屋鄉○○村○○○道內之水溝傾倒。
    嗣於同日凌晨1 時許，為桃園縣政府環保局會同行政院海岸
    巡防署海岸巡防總局北部地區巡防局人員當場查獲，始知上
    情。
二、案經桃園縣政府函送桃園地方法院檢察署檢察官偵查起訴。
    理    由
一、本案被告葉俊杉、吳財旺所犯為死刑、無期徒刑或最輕本刑
    為3 年以上有期徒刑以外之罪，其於本院準備程序中就前揭
    被訴事實為有罪之陳述，經本院告知簡式審判程序之旨，並
    聽取當事人意見後，本院合議庭依刑事訴訟法第273 條之1
    第1 項規定，裁定由受命法官獨任進行簡式審判程序，合先
    敘明。
二、訊據被告葉俊杉、吳財旺對於上揭犯罪事實，於警詢、檢察
    官偵查及本院審理中均坦承不諱，並有新竹縣政府環境保護
    局99年12月8 日環業字第0990033605號函、桃園縣環保局環
    保報案中心陳情案件處理電腦管制單、桃園縣政府環境保護
    局單一窗口受理案件處理單、桃園縣政府環境保護局環境稽
    查工作紀錄表、桃園縣政府環境保護局100 年2 月24日桃環
    稽字第1000012745號函及現場查獲照片共7 張附卷可稽。綜
    上，足認被告上開任意性自白與事實相符，堪以採信，本件
    事證明確，被告犯行堪以認定，應予依法論科。
三、按廢棄物清理法所稱之廢棄物，分下列二種：一、一般廢棄
    物：垃圾、糞尿、動物屍體或其他非事業機構所產生足以污
    染環境之固體或液體廢棄物；二、事業廢棄物：(一)有害事業
    廢棄物：由事業機構所產生具有毒性、危險性，其濃度或數
    量足以影響人體健康或污染環境之廢棄物。(二)一般事業廢棄
    物：由事業機構所產生有害事業廢棄物以外之廢棄物；又從
    事廢棄物清除、處理業務者，應向直轄市、縣（市）主管機
    關或中央主管機關委託之機關申請核發公民營廢棄物清除處
    理機構許可文件後，始得受託清除、處理廢棄物業務，廢棄
    物清理法第2 條第1 項、第41條第1 項分別定有明文。次按
    廢棄物清理法第46條第4 款所規定之犯罪構成要件行為，計
    有「貯存」、「清除」及「處理」三者，其中所謂「貯存」
    ，指一般廢棄物於清除、處理前，放置於特定地點或貯存容
    器、設施內之行為，「清除」則指一般廢棄物之收集、運輸
    行為，至「處理」則包含(1)中間處理：指一般廢棄物在最終
    處置前，以物理、化學、生物、熱處理、堆肥或其他處理方
    法，改變其物理、化學、生物特性或成分，達成分離、減積
    、去毒、固化或安定之行為。(2)最終處置：指將一般廢棄物
    以安定掩埋、衛生掩埋或封閉掩埋之行為。(3)再利用：一般
    廢棄物做為原料、材料、燃料、填土或其他經中央主管機關
    及目的事業主管機關認定之用途行為，有行政院環境保護署
    發布之「一般廢棄物貯存清除處理方法及設施標準」可資參
    酌，是以「廢棄物之處理過程，含貯存（指事業廢棄物於清
    除、處理前，放置於特定地或貯存容器、設施內之行為）、
    清除（指事業廢棄物之收集、運輸行為）及處理（包括中
    間處理：即最終處置前，以物理、化學、生物、熱處理或其
    他處理方法，改變其物理、化學、生物特性或成分，達成分
    離、減積、去毒、固化或安定之行為；最終處置：指衛生
    掩埋、封閉掩埋、安定掩埋或海洋棄置事業廢棄物之行為；
    再利用：指事業機構產生之事業廢棄物自行販賣、轉讓或
    委託作為原料、材料、填土或其他經中央主管機關認定之用
    途行為）三種過程（最高法院93年度台上字第2401號判決意
    旨參照）。查本件被告二人所載運之米酒發酵蒸餾程序產出
    之廢液，依前引規定，屬事業廢棄物，此亦有桃園縣政府環
    境保護局100 年2 月24日桃環稽字第1000012745號函附卷可
    證；又被告二人載運該廢液至桃園縣新屋鄉○○村○○○道
    內之水溝傾倒，依前揭判決意旨，屬處理行為，且被告葉俊
    杉、吳財旺均未領有廢棄物清除許可文件，是核被告葉俊杉
    、吳財旺所為，均係犯廢棄物清理法第46條第4 款前段之未
    領有廢棄物處理許可文件，從事廢棄物處理罪。被告葉俊杉
    、吳財旺就上開犯行，具有犯意聯絡及行為分擔，應論以共
    同正犯。又被告吳財旺有上揭事實欄一所載之犯罪科刑及執
    行情形，有臺灣高等法院被告前案紀錄表1 份可按，其受徒
    刑執行完畢，5 年以內故意再犯本件有期徒刑以上之罪，為
    累犯，應依刑法第47條第1 項之規定加重其刑。爰審酌被告
    二人貪圖小利，隨意棄置廢棄物，造成環境污染，影響國民
    健康，惟念其犯後均坦承犯行，態度良好等情狀，量處如主
    文所示之刑，以示懲儆。
據上論斷，應依刑事訴訟法第273 條之1 第1 項、第299 條第1
項前段，廢棄物清理法第46條第4 款前段，刑法第11條前段、第
28條、第47條第1 項，判決如主文。
本案經檢察官簡方毅到庭執行職務。
中    華    民    國   100    年    6     月    30    日
                        刑事庭  法  官  鍾雅蘭
以上正本證明與原本無異。
如不服本判決，應於判決送達後10日內向本院提出上訴狀（應附
繕本），其未敘述上訴理由者，應於上訴期間屆滿後20日內補提
理由書狀於本院，上訴於臺灣高等法院。
                                書記官  石曉芸
中    華    民    國   100    年    6     月    30    日
附錄本案論罪科刑依據之法條：
廢棄物清理法第46條
有下列情形之一者，處1 年以上5 年以下有期徒刑，得併科新臺
幣3 百萬元以下罰金：
一、任意棄置有害事業廢棄物。
二、事業負責人或相關人員未依本法規定之方式貯存、清除、處
    理或再利用廢棄物，致污染環境。
三、未經主管機關許可，提供土地回填、堆置廢棄物。
四、未依第41條第1 項規定領有廢棄物清除、處理許可文件，從
    事廢棄物貯存、清除、處理，或未依廢棄物清除、處理許可
    文件內容貯存、清除、處理廢棄物。
五、執行機關之人員委託未取得許可文件之業者，清除、處理一
    般廢棄物者；或明知受託人非法清除、處理而仍委託。
六、公民營廢棄物處理機構負責人或相關人員、或執行機關之人
    員未處理廢棄物，開具虛偽證明。